【裁判字號】    92,交聲,151
【裁判日期】    920130
【裁判案由】    違反道路交通管理處罰條例聲明異議
【裁判全文】
臺灣新竹地方法院交通事件裁定                   九十二年度交聲字第一五一號
    移送 機 關  交通部公路總局新竹區監理所
    異  議  人  甲○○
右列受處分人因違反道路交通管理處罰條例案件，對於交通部公路局新竹區監理所九
十二年八月七日所為之處分（竹監自字第裁五○─ＡＢＸ七○○四八七號及竹監自字
第裁五○─000000000號）聲明異議，本院裁定如左：
    主  文
原處分撤銷。
甲○○不罰。
    理  由
一、按認定受處分人違規之事實，應依證據認定之，無證據不得推定其違規事實，道
    路交通管理處罰條例第八十九條準用刑事訴訟法第一百五十四條定有明文。次按
    事實之認定，應憑證據，如未能發現相當證據，或證據不足以證明，自不能以推
    測或擬制之方法，以為裁判基礎、又認定不利於被告之事實，須依積極證據，苟
    積極證據不足為不利於被告事實之認定時，即應為有利於被告之認定，更不必有
    何有利之證據，最高法院四十年度台上字第八六號、三十年度上字第八一六號判
    例可資參照。
二、本件原處分機關處分意旨略以：
  （一）竹監自字第裁五○─ＡＢＸ七○○四八七號
        本件受處分人即異議人甲○○於九十一年二月二十六日駕駛七Ｃ─一四八八
        號自用一般小客貨車，在台北市康路處紅燈越線臨時停車，而為台北市警際
        局萬華分局警員謝君強以違反道路交通管理處罰條例第六十條第二項第三款
        之規定，填掣ＡＢＸ七○○四八七號單舉發，嗣異議人未依通知單所定應到
        案日期至新竹區監理所聽候裁決或向該所提出陳述，遂依道路交通管理處罰
        條第六十條條第二項第三款、第六十三條第一項、違反道路交通管理事件統
        一裁罰基準及處理細則第四十三條、第四十四條、第六十一條規定規定於九
        十二年八月七日裁處異議人罰鍰新台幣壹仟捌佰元整並記違規點數壹點。
  （二）竹監自字第裁五○─000000000號
        １、台北市警際局萬華分局將ＡＢＸ七○○四八七號舉發單案件移由該所列
            管處，經該所查核馮君之駕駛執照業因其八十八年十二月二十九日駕駛
            ＤＶ─八九八五號號車，經國道公路第六隊攔檢填掣第0000000
            號單舉發，並由異議人當場簽收，該案復經該所於八十九年十一月八日
            裁決如竹監五字第駕裁五○─四四八三○一號裁決書所示，異議人收受
            該裁決後亦未依裁決至本所處結或提出聲明異議，本所遂依據該裁決書
            處罰主文易處吊銷並逕行註銷其駕駛執照。
        ２、新竹區監理所遂依職權及道路交通管理處罰條例第二十一條第一項第六
            款之規定填掣第000000000號單舉發其「使用註銷之駕駛執照
            駕車」。嗣異議人未依通知單所定應到案日期至該所聽候裁決或向該所
            提出陳述，遂依道路交通管理處罰條第二十一條條第一項第六款、違反
            道路交通管理事件統一裁罰基準及處理細則第四十三條、第四十四條、
            第六十一條規定，於九十二年八月七日裁處異議人罰鑀新台幣壹萬貳仟
            元整。
三、異議人甲○○聲明異議意旨則略以：
    異議人服務於新竹市泰威食品有限公司，擔任業務人員，平日工作及生活之範圍
    均在新竹縣市區域，此有泰威食品有限公司登記資料及受處分人工作出勤表影本
    可證。而裁決書所載七Ｃ─一四八八號自小客車更非受處分人所有，違規地點亦
    非受處分人平日活動之範圍，本件顯係本人身分證件遭歹徒冒用所致等語。
四、經查：
  （一）據異議人提出其所有之身分證及汽、機車駕駛執照，與卷附附件一於違規時
        間地點之實際行為人所提汽車駕駛執照影本，經本院當庭勘驗結果，認依兩
        份駕駛執照照片特徵所示顯屬不同之人；另兩份汽車駕駛執照中，除血型、
        管轄編號及照片不同外其餘均相同；再據異議人稱卷附附件一於違規時間地
        點實際行為人汽車駕駛執照影本上照片係其堂哥馮俊逸（按惟年籍資料無法
        提供），此有本院九十二年十一月五日訊問筆錄在卷可稽，而參諸到庭異議
        人確為其所提出之身分證及汽、機車駕駛執照照片之人無訛，則異議人之汽
        車駕駛執照應有被偽造或變造並據以使用之虞甚明。
  （二）復據本院訊問筆錄上異議人之二次簽名（九十二年十月三十一日及十一月五
        日訊問筆錄），與北市警交大字第ＡＢＸ七○○四八七號舉發違反道路交通
        管理事件通知單上之實際行為人當場簽名比對，以肉眼辨識無論筆順、字體
        均有明顯之差異，應非為同一人所為，益證九十一年二月二十六日駕駛七Ｃ
        ─一四八八號自用一般小客貨車，在台北市康路處紅燈越線臨時停車者，應
        另有其人。
  （三）此外另有異議人所提泰威食品有限公司登記資料及受處分人工作出勤表影本
        可供佐證，本件異議人之汽車駕駛執照應係遭他人偽造或變造而予冒用；復
        查無其他積極證據足以證明異議人有原處分機關所認定之於前揭時、地有違
        反上開道路交通管理處罰條例之情事，揆諸上開法條規定及判例意旨，自應
        作對異議人有利之認定。從而，原處分機關依違反道路交通管理處罰條例第
        六十條條第二項第三款、第六十三條第一項、第二十一條條第一項第六款裁
        處異議人罰鍰新台幣壹仟捌佰元整並記違規點數壹點及罰鍰新台幣壹萬貳仟
        元整，即難認為允當，應認異議人之異議均為有理由，爰撤銷原處分（按竹
        監自字第裁五○─ＡＢＸ七○○四八七號及竹監自字第裁五○─00000
        0000號），並另為異議人不罰之諭知。
五、據上論斷，應依道路交通案件處理辦法第二十條，裁定如主文。
中      華      民      國    九十二    年    一     月    三十    日
                                    臺灣新竹地方法院交通法庭
                                          法  官  陳  健  順
右正本證明與原本無異。
如不服本裁定，應於裁定送達後五日內向本院提出抗告狀。
                                          書記官  陳  進  楷
中      華      民      國    九十二    年    二     月    三      日


司法院資訊處製作；財團法人民間司法改革基金會備份。
